臺灣高等法院臺南分院刑事判決　　　　　　九十三年度上訴字第六六一號　　　Ｇ
　　　上　訴　人　臺灣雲林地方法院檢察署檢察官
　　　被　　　告　甲　○　○
　　　指定辯護人　本院公設辯護人　乙　○　○
右上訴人因被告違反毒品危害防制條例案件，不服臺灣雲林地方法院九十二年度訴字
字第五八二號，中華民國九十三年七月十四日第一審判決（起訴案號：臺灣雲林地方
法院檢察署九十一年度偵字第五０九二、四八八０號），提起上訴，本院判決如左：
      主      文
上訴駁回。
      理      由
一、公訴意旨略以：被告甲○○於民國八十九年十月間，意圖販賣而持有第二級毒品
    安非他命。吳旻泰於八十九年十月八日二十一時四十分，因施用安非他命（另案
    提起公訴），在雲林縣北港鎮○○路圖書館前，為警查獲持有安非他命0.55公克
    ，經警訊問，吳旻泰供出被告甲○○有販賣安非他命情事。當晚即經警授意誘出
    被告甲○○，吳旻泰隨即打被告甲○○持用之0000000000行動電話，第一通向被
    告甲○○佯稱：「是否還有安非他命，有其朋友欲買，價格係一錢半新台幣（下
    同）五千元」，第二通吳旻泰再與被告甲○○談妥價格及數量，約定到雲林縣褒
    忠鄉馬鳴山鎮安宮前交易，被告甲○○並稱：「到達後再打手機與之聯絡」，第
    三通則是吳旻泰到達鎮安宮，告訴被告甲○○：「渠與朋友已到達馬鳴山鎮安宮
    」。被告甲○○即告訴吳旻泰將車子往褒忠鄉方向行駛，其駕駛車牌號碼URP- 4
    71號機車，在路旁等候。嗣於翌日凌晨零時二十分許，被告甲○○依約在褒忠鄉
    馬鳴山往褒忠鄉路上出現，為埋伏警員林德良、王俊勗當場逮捕，並從被告甲○
    ○身上搜得安非他命1.3179公克。因認被告甲○○涉犯毒品危害防制條例第四條
    第二項、第六項之販賣第二級毒品未遂罪云云。
二、按犯罪事實應依證據認定之，無證據不得推定其犯罪事實。又不能證明被告犯罪
    者，應諭知無罪之判決，刑事訴訟法第一百五十四條、第三百零一條第一項分別
    定有明文。又刑事訴訟法第一百六十一條已於九十一年二月八日修正公布，修正
    後同條第一項規定：檢察官就被告犯罪事實，應負舉證責任，並指出證明之方法
    。因此，檢察官對於起訴之犯罪事實，應負提出證據及說服之實質舉證責任。倘
    其所提出之證據，不足為被告有罪之積極證明，或其闡明之證明方法，無從說服
    法官以形成被告有罪之心證，基於無罪推定之原則，自應為被告無罪判決之諭知
    （最高法院九十二年度台上字第一二八號判例參照）。次按事實審法院對於證據
    之取捨，依法雖有自由判斷之權，然積極證據不足，證明犯罪事實時，被告之抗
    辯或反證縱屬虛偽，仍不能以此資為積極證據應予採信之理由（最高法院三十年
    上字第四八二號判例參照）。
三、本件公訴人認被告涉犯毒品危害防制條例第四條第二項、第六項之販賣第二級毒
    品未遂罪，無非以被告於警偵及原審法院供述，吳旻泰歷次審理供述、原審法院
    證詞及警員林德良、王俊勗於原審法院另案審理時證詞，並在被告身上查扣甲基
    安非他命等，為其所憑論據。訊據被告自承於右揭時地，遭警在身上查獲甲基安
    非他命等情，然堅決否認有右揭犯行，辯稱：吳旻泰向其表哥張孝忠詢問伊電話
    ，張孝忠先打電話給伊，告知若吳旻泰來電，欲索取安非他命或要伊代為調藥，
    就不要理他。伊於電話中亦告知張孝忠，若吳旻泰來電，會戲弄他等語（見原審
    法院卷三三頁背面）。經查：
（一）證人吳旻泰於八十九年十月八日晚間，撥打被告持用之0000000000行動電話，
      第一通向被告佯稱：「是否還有安非他命，有其朋友欲買，價格係一錢半五千
      元」，第二通證人吳旻泰再與被告談妥價格及數量，約定當晚到雲林縣褒忠鄉
      馬鳴山鎮安宮前交易，被告稱：「到達後再打手機與之聯絡」，第三通則是證
      人吳旻泰到達鎮安宮後，告訴被告：「渠與朋友已到達馬鳴山鎮安宮」。被告
      即告訴證人吳旻泰將車子往褒忠鄉方向行駛，其駕駛車牌號碼URP -471號機車
      ，在路旁等候。於翌日凌晨零時二十分許，被告遭警員林德良、王俊勗當場逮
      捕，並從被告身上搜得甲基安非他命1.3179公克等情，業經被告供承在卷（見
      警卷五、六頁，八十九年度偵字第四二一一號偵卷十三頁，原審九十一年訴字
      第二二號卷二０四、二０五頁，本院九十一年上訴字第八○五號卷四五、四七
      、四八、八九頁），經核與警員林德良、王俊勗於原審九十一年訴字第二二號
      案中之證述相符（見該案卷一五八至一六一頁），並有收受扣押物品清單一紙
      在卷可稽（見八十九年度偵字第四二一一號偵卷二四頁）。而扣案之甲基毒品
      安非他命一包（淨重1.3179公克，取樣0.0506公克，餘1.2673公克），經國防
      部憲兵司令部刑事鑑識中心鑑驗結果，確認白色粉末中含甲基安非他命成分，
      有國防部憲兵司令部刑事鑑識中心91.3.29 (91)剛得字第03680號鑑驗通知書
      附卷可稽（見原審九十一年訴字第二二號卷一０五頁）。依此，證人吳旻泰持
      有毒品遭警查獲，經警授意誘出被告，並在被告身上查獲第二級毒品甲基安非
      他命等情，固堪認定。
（二）惟查被告與證人吳旻泰在電話中約定之金額及數量為「一錢半五千元」，在被
      告身上查獲之毒品僅1.3179公克，約0.35錢。被告前往該處目的，若係為販賣
      毒品甲基安非他命與證人吳旻泰，何以與證人吳旻泰約定數量為一錢半，而被
      告僅攜帶0.35錢之甲基安非他命；被告若僅剩餘0.35錢之毒品甲基安非他命可
      出售，以一般交易習慣，被告當會將此情形告知證人吳旻泰，由證人吳旻泰轉
      告其友人，是否仍欲購買，抑或轉向他人購買。被告與證人吳旻泰之三通電話
      內容，並無此部分之磋商過程。因此，本院自難僅以在被告身上查獲之毒品，
      即認係被告欲販賣之毒品，況查依證人吳旻泰於警訊中所述，並非證人吳旻泰
      要向被告購買，而係準備代售，且又尚未交付至證人吳旻泰，有該警訊筆錄在
      卷足憑，又證人吳旻泰於同次警訊筆錄中所述曾幫被告代送毒品給買主，涉有
      共同販賣毒品罪嫌，該案判決認吳旻泰於該警訊中之自白真實性尚不足採信，
      因而被告與吳旻泰均據本院九十一年上訴字第八○五號判決無罪確定，亦有該
      案卷可稽，從而證人吳旻泰同次警訊筆錄中所述自不應將之割裂而為不同之認
      定。此外，被告素有施用第二級毒品甲基安非他命習慣，亦據證人吳旻泰於原
      審法院證述明確（見原審卷九五頁），而施用毒品之人，為免毒癮不定時發作
      ，身上隨時攜帶毒品或施用毒品器具，查獲毒品之警員，在施用毒品之人身上
      ，查獲毒品或施用毒品器具，均屬平常。
（三）吳旻泰原審九十一年訴字第二二號以被告地位先供稱：我當天在北辰圖書館被
      查獲的安非他命不是要拿去賣的，是之前甲○○給我的，我吸食後剩下的。當
      時我只是打電話告訴甲○○，我朋友有關「安（指安非他命）」的事情要和你
      當面談，接著警察就喬裝成買客，約甲○○在鎮安宮前面見面，之後我就跟警
      察一起到鎮安宮前面，到場後等了一會兒，警察問我有無看到甲○○，之後甲
      ○○走過來，我就告訴警察甲○○在前面，警察就過去逮捕他，並在他身上查
      獲安非他命等語（見原審九十一年訴字第二二號卷三二、七八頁，本院九十一
      年上訴字第八○五號卷七四頁）；復於原審以證人身分證稱：我被抓到那天，
      是打電話向甲○○表示要買毒品，電話中說是朋友要買等語（見原審卷九七頁
      背面）。依此，證人吳旻泰於八十九年十月間，因持有被告轉讓之毒品遭警查
      獲，在警局供稱其毒品來源為被告，證人吳旻泰配合警方查緝毒品來源，始以
      友人欲購買毒品為由，計誘被告外出等情，固經吳旻泰供述在卷。但此係證人
      吳旻泰配合警方計誘之過程，至於被告是否果有販賣第二級毒品甲基安非他命
      之行為，仍應以被告有無販賣毒品之主觀犯意及客觀犯行認定，本院自難僅以
      證人吳旻泰配合警方計誘被告，即認被告有販賣毒品之犯行及犯意。至於證人
      吳旻泰於原審證稱：（問：甲○○電話中，如果說不要賣的話，你去馬鳴山做
      什麼？）我打他電話後，我們就過去馬鳴山。（問：你會去馬鳴山，是認為甲
      ○○會賣毒品）對等語（見原審卷九七、九八頁）。此乃證人吳旻泰主觀推測
      被告願意外出之原因，至於被告心中真意，究係戲弄證人吳旻泰，抑或有其他
      目的，尚不得而知，若果真被告與證人吳旻泰約定數量為一錢半，何以被告僅
      攜帶0. 35錢之甲基安非他命，亦與情理不合。故證人吳旻泰前揭證詞，尚難
      採為不利於被告之認定。
四、綜上所述，本件被告接獲證人吳旻泰來電，持約0.35錢毒品甲基安非他命，在右
    揭時地遭警查獲，惟被告持有之毒品數量，與證人吳旻泰電話中表示其友人欲購
    買之數量不符，相差四倍有餘；參以被告自始否認犯罪，雖其所辯甚難採信，惟
    尚非認定被告犯行之積極證據。公訴人所指之證明方法，僅餘證人吳旻泰歷次審
    理供述、原審證詞及警員林德良、王俊勗於原審另案審理時證詞。警員林德良、
    王俊勗及證人吳旻泰等人證詞，均僅得證明查獲經過，尚難證明被告有販賣第二
    級甲基安非他命犯意及犯行。此外，復查無其他積極證據，足資證明被告有公訴
    人所指犯行，原審以不能證明被告犯罪，諭知被告無罪，核無不合。檢察官上訴
    意旨指摘原判決採證不當，為無理由，應予駁回。
據上論結，應依刑事訴訟法第三百六十八條，判決如主文。
本案經檢察官羅清溪到庭執行職務。
中    華    民    國      九十三      年      九      月      七        日
                                  臺灣高等法院臺南分院刑事第三庭
                                      審判長法官  陳    義    仲
                                            法官  楊    子    莊
                                            法官  宋    明    蒼
右正本證明與原本無異。
如不服本判決，應於判決送達後十日內向本院提出上訴狀，其未敘述理由者並應於提
出上訴狀後十日內向本院補提理由書（應附繕本)。
                                      法院書記官  尤    乃    玉
中    華    民    國      九十三      年      九      月      八        日
